【裁判字號】    95,訴,5220
【裁判日期】    980318
【裁判案由】    清償借款
【裁判全文】
臺灣臺北地方法院民事判決              95年度訴字第5220號
原      告  花旗（台灣）商業銀行股份有限公司（原華僑商業
            銀行股份有限公司）
法定代理人  甲○○
訴訟代理人  乙○○
            己○○
被      告  隋永如(即鼎興水電工程行)
訴訟代理人  吳展旭律師
            庚○○
複代理人    戊○○
            辛○○
被      告  丙○○
上列當事人間清償借款事件，本院於中華民國98年3月4日言詞
辯論終結，判決如下：
    主  文
原告之訴及假執行之聲請均駁回。
訴訟費用由原告負擔。
    事實及理由
壹、程序方面：
一、按本件依兩造簽訂保證書第4條、約定書第9條之約定合意由
    本院管轄，合先敘明。又本件被告丙○○經合法通知，未於
    言詞辯論期日到場，核無民事訴訟法第386條各款所列情形
    ，爰依原告之聲請，由其一造辯論而為判決。
二、再因合併而消滅之公司，其權利義務，應由合併後存續或另
    立之公司承受。公司法第319條準用同法第75條規定，定有
    明文。查原華僑商業銀行股份有限公司（下稱華僑銀行）經
    財政部核准與花旗（台灣）商業銀行股份有限公司（下稱花
    旗銀行）合併，華僑銀行為消滅銀行，花旗銀行為存續銀行
    ，原華僑銀行之權利義務關係，由合併後存續之花旗銀行概
    括承受。
貳、實體方面：
一、原告主張：被告隋永如 (即鼎興水電工程行)於民國93年11
    月29日邀同被告隋永如、丙○○為連帶保證人，向原告借款
    新台幣（下同）140萬元（下稱系爭貸款），原告所屬員工
    遂依中華民國銀行公會會員徵信準則第16條及原告核貸作業
    規定，確認被告隋永如身份為真實，並依其所提供之資料及
    經授權查詢相關資料後，核准系爭貸款，約定借款期限自93
    年11月30日起至98年11月30日止，分60期每月按年金法平均
    攤還本息，利率計算方式以原告基準利率加3.55%計收（原
    告95年1月21日基準利率調整為3.483%，故現借款利率為7.0
    33%），如有逾期償付本息時，除按約定利率支付遲延利息
    外，逾期6個月以內者按上開約定利率10%；逾期6個月以上
    者，按上開約定利率20%加付違約金。詎料被告隋永如 (即
    鼎興水電工程行)僅繳付本息至95年1月30日，後即未再按期
    繳付本息，依約定書第五條第 (一)項之約定：停止或遲延
    履行全部或一部債務本金時，或拒絕承兌、付款時，全部債
    務視同到期，迭經催討，迄未償還，爰依消費借貸及連帶保
    證之法律關係，請求被告連帶負清償責任等語。並聲明：(一)
    被告應連帶給付原告111萬4,818元，及自95年1月31日起至
    清償日止，按年利率7.033％計算之利息，暨自95年3月1日
    起至清償日止，逾期6個月以內者按上開利率10％，逾期6個
    月以上者，其超過6個月部分，按上開利率20％計付違約金
    。(二)願供擔保，請准宣告假執行。
二、被告部分：
 (一)被告隋永如則以：被告為離婚婦女，須獨立扶養兒女，其每
   月收入於支應家庭開銷後已所剩無幾，為謀生計，尚須向台
   北縣新店市公所申請中低收入兒童少年補助以補貼家用，是
   被告無經商背景，自無向原告辦理信用貸款以擴展事業之動
   機及必要；且93年11月間伊任職於「台北市私立文山汽車駕
   駛人訓練班」（下稱文山駕訓班），每日需按時上下班，而
   依文山駕訓班該月份薪資表可知，原告於該月份未有請假紀
   錄，是自無於上班時間（即93年11月30日，星期二）親自至
   原告處所辦理貸款之可能，從而，雙方未有任何債權債務關
   係存在。至於申貸文件上之被告印鑑，與被告自89年起所持
   有之二式印鑑章大小、樣式均不相同，依一般常情，被告印
   鑑既未遺失，自無為開戶再特地另行刻製印鑑之必要，而申
   貸文件上之被告簽名，則係遭其姊丁○○冒名偽造所為，故
   被告未於系爭申貸相關文件簽名或蓋章，自無返還系爭款項
   之義務等語，資為抗辯。並聲明：(1)原告之訴駁回。(2)如受
   不利判決，願供擔保請准宣告免為假執行。
 (二)被告丙○○則未於言詞辯論期日到場，亦未提出準備書狀作
   何聲明或陳述。
三、原告主張被告隋永如 (即鼎興水電工程行)在系爭借據上簽
    名蓋章並邀同被告隋永如、丙○○擔任連帶保證人，自應本
    於消費借貸及連帶保證法律關係對於系爭貸款負連帶清償之
    責云云，為被告隋永如所否認，並辯稱伊未簽立該借據，該
    借據上之簽名非伊所為，是本件兩造爭點，厥為系爭借據上
    被告隋永如之簽名是否真正？茲分述如下：
  (一)按當事人主張有利於己之事實者，就其事實有舉證之責任，
    民事訴訟法第277條定有明文，又同法第357條規定，私文書
    應由舉證人證其為真正，但他造於其真正無爭執者，不在此
    限，若欲依同法第358條第1項規定，推定私文書之真正者，
    則須本人或其代理人就其於文書上所為簽名、蓋章或指印不
    爭執為真正時，或有法院或公證人之認證者，方可據以推定
    私文書之真正。次按民事訴訟如係由原告主張權利者，應先
    由原告負舉證之責，若原告先不能舉證，以證實自己主張之
    事實為真實，則被告就其抗辯事實即令不能舉證，或其所舉
    證據尚有疵累，亦應駁回原告之請求。又按請求履行債務之
    債，除被告自認原告所主張債權發生原因之事實外，應先由
    原告就其主張此項事實，負舉證之責任，必須證明其為真實
    後，被告於其抗辯事實，始應負證明之責任，此為舉證責任
    分擔之原則。最高法院著有17年上字第917號判例、43年台
    上字第377號判例可資參照。本件被告業已否認於系爭借據
    借款人欄上簽名，揆諸前開說明，原告欲主張有此項債權存
    在，自須負起舉證之責。
  (二)經查，本院依原告聲請，將系爭借據、保證書及約定書上被
    告隋永如名義之簽名，與被告自承為真正之華僑商業銀行印
    鑑卡、存款相關業務往來申請/約定書、93年11月25日同意
    書、93年11月25日聲明書及93年11月29日授權書、卡好貸申
    請書、存證信函、台北商業銀行印鑑卡、換領國民身份證申
    請書及94年全面換發國民身份證委託書上之簽名及被告當庭
    書寫之簽名，送請法務部調查局鑑定，鑑定結果認定原告提
    出之系爭借據、保證書及約定書上簽名與被告承認為真正之
    簽名，兩類筆跡筆畫特徵不同，有法務部調查局96年6月6日
    調科貳字第09600242340號鑑定書1份在卷可稽（見本院卷第
    22 2頁）。從而原告所提系爭私文書中「隋永如」之簽名，
    形式上難認定為真正，被告抗辯系爭借據上之簽名非其所為
    ，尚非虛妄，應堪採信。
  (三)末按當事人聲明之證據，其證據資料如何判斷，為證據之評
    價問題，而當事人提出之證據應如何評價，在自由心證主義
    之下，係屬法院自由裁量權之範圍。因之法院在引用證據資
    料時，應不受是否對舉證人有利及他造曾否引用該項證據之
    限制，此即為證據共通原則。在普通共同訴訟人相互間，利
    害關係雖各自獨立，惟事實之真偽僅應有一存在，於同一訴
    訟程序就同一事實，應作相同之認定，若在共同訴訟人間就
    同一事實，因各共同訴訟人有無舉證或曾否參與該證據資料
    或承認與否，而作相異之認定，為兩種不同之判斷，顯與民
    事訴訟應認定真實事實之本旨有違，故而在普通共同訴訟中
    亦應有主張共通原則及證據共通原則之適用，方屬合理（最
    高法院86年度台上字第931號判決意旨參考）。本件被告丙
    ○○雖未於言詞辯論期日到場，亦未提出準備書狀作何聲明
    或陳述，而依原告之聲請，由其一造辯論而為判決，惟查，
    被告隋永如於本案中之抗辯主張及所提出之證據，係有利於
    被告丙○○，本於上開說明自及於被告丙○○，是縱被告丙
    ○○部分為一造辯論判決，本院亦不當然為不利於被告丙○
    ○之判決，又原告未能就系爭貸款確實為被告隋永如所申辦
    之事實，舉證以實其說，且本於主債務不存在，保證債務之
    從債務亦不存在之法理，本件原告既未能舉證證明系爭貸款
    之主債務存在，則其連帶保證債務即失所依據，故原告主張
    依消費借貸及連帶保證之法律關係，請求被告連帶負清償責
    任，為無理由，應予駁回。
四、綜上所述，原告未能舉證證明系爭貸款確實為被告隋永如所
    申辦而確實存在，又連帶保證債務相對於主債務為從債務關
    係，亦因主債務不存在而失所附麗，則原告主張依消費借貸
    及連帶保證之法律關係，請求被告連帶負清償責任，即屬無
    據，應予駁回。
五、原告之訴既經駁回，其假執行之聲請即失所附麗，應併予駁
    回。
六、本件事證已臻明確，兩造其餘攻擊防禦方法，經審酌後，或
    與本件無涉，或與判決結果不生影響，毋庸一一論列，併此
    敘明。
七、訴訟費用負擔之依據：民事訴訟法第78條。
中    華    民    國    98    年    3    月    18    日
                  民事第二庭   審判長法  官  朱漢寶
                                     法  官  鍾素鳳
                                     法  官  陳雯珊
以上正本係照原本作成
如對本判決上訴，須於判決送達後20日內向本院提出上訴狀
中    華    民    國    98    年    3    月    18    日
                                     書記官  陳彥樺


司法院資訊處製作；財團法人民間司法改革基金會備份。
